【裁判字號】    98,訴,1432
【裁判日期】    980918
【裁判案由】    違反毒品危害防制條例
【裁判全文】
臺灣彰化地方法院刑事判決              98年度訴字第1432號
公  訴  人  臺灣彰化地方法院檢察署檢察官
被      告  甲○○
上列被告因違反毒品危害防制條例案件，經檢察官提起公訴（98
年度毒偵字第1370號），本院以簡式審判程序判決如下：
    主    文
甲○○施用第一級毒品，累犯，處有期徒刑拾月，扣案第一級毒
品海洛因貳包（驗餘毛重合計零點陸柒柒公克）沒收銷燬之。
    犯罪事實
一、甲○○前於民國88年間因施用毒品案件，經依法院裁定送
    入觀察勒戒處所觀察勒戒，經評定認無繼續施用毒品傾向後
    ，於88年1月18日釋放，並經臺灣臺中地方法院檢察署檢察
    官以88年度偵字第1095號為不起訴處分確定。89年間因施
    用毒品案件，經國防部中部地方軍事法院裁定送入觀察勒戒
    處所觀察勒戒，再依該院裁定送入戒治處所施以強制戒治，
    並由國防部高等軍事法院以90年度法仁判字第12判決判處有
    期徒刑10月確定，於92年6月2日縮刑期滿執行完畢。91年
    間因施用毒品案件，經依法院裁定送入觀察勒戒處所觀察勒
    戒後，經評定認無繼續施用毒品傾向後，於91年10月29日執
    行完畢，並經臺灣臺北地方法院以92年度易字第50號判決判
    處有期徒刑8月、6月，應執行有期徒刑1年確定；另因搶奪
    案件，經本院以91年度訴字第935號判決判處有期徒刑10月
    確定；復因竊盜案件，經臺灣臺北地方法院以91年度訴字第
    1184號判決判處有期徒刑1年4月確定，後與前開案件並經該
    院以92年度聲字第1227號裁定應執行有期徒刑2年10月確定
    ，入監執行後於94年7月20日假釋出監付保護管束，惟因撤
    銷假釋應執行殘刑有期徒刑5月21日，並於95年8月12日縮刑
    期滿執行完畢。95年間因竊盜及施用毒品等案件，分別經
    臺灣高等法院臺中分院以95年度上易字第925號、95年度上
    訴字第1685號判決判處有期徒刑6月、1年確定，後並經臺灣
    臺中地方法院以96年度聲減字第4011號裁定減刑並定應執行
    刑為有期徒刑7月確定。96年間因竊盜及施用毒品等案件，
    經臺灣臺中地方法院分別以96年度易字第869號判決判處有
    期徒刑4月、5月、5月、6月確定；及以96年度訴字第759號
    判決判處有期徒刑1年1月確定；及以96年度易字第1953號判
    決判處有期徒刑6月確定；及以96年度易字第2173號判決判
    處有期徒刑6月確定，後並經該院以96年度聲減字第4001號
    裁定減刑並定應執行刑為有期徒刑1年6月確定；復因竊盜案
    件經該院以96年度中簡字第1805號判決判處有期徒刑6月，
    減為有期徒刑3月確定；並與前開1年6月應執行刑合併定應
    執行刑為有期徒刑1年9月確定，與前開有期徒刑7月接續執
    行後，於98年3月17日縮刑期滿執行完畢。詎猶不知悔改，
    竟基於施用第一級毒品之犯意，於98年6月12日晚間10時許
    ，在其位於彰化縣花壇鄉東前巷91號居所內，以將第一級毒
    品海洛因摻水再以注射針筒注射身體血管之方式，施用第一
    級毒品海洛因1次。嗣於98年6月13日上午9時24分許，因另
    涉竊盜案件為警當場逮捕，並扣得其所有供己施用之第一級
    毒品海洛因2包（驗餘毛重合計0.677公克），經警採其尿液
    送驗結果並呈海洛因代謝物之可待因、嗎啡之陽性反應，而
    查悉上情。
二、案經彰化縣警察局彰化分局報告臺灣彰化地方法院檢察署檢
    察官偵查起訴。
    理    由
一、本件被告甲○○所犯係死刑、無期徒刑、最輕本刑為3年以
    上有期徒刑以外之罪，其於準備程序中就被訴事實為有罪之
    陳述，經告知被告簡式審判程序之旨，並聽取公訴人及被告
    之意見後，本院合議庭認為適宜而裁定由受命法官獨任進行
    簡式審判程序，合先敘明。
二、訊據被告甲○○對於上揭犯罪事實均坦承不諱，且被告於上
    揭時地為警查獲後，經警採集其尿液送驗結果，確呈現海洛
    因代謝物之可待因、嗎啡陽性反應，此有詮昕科技股份有限
    公司出具之濫用藥物尿液檢驗報告及彰化縣警察局彰化分局
    委託檢驗尿液代號與真實姓名對照認證單各1份在卷可稽。
    又扣案之白色膏狀物2包經檢驗分別含有第一級毒品海洛因
    成份，亦有行政院衛生署草屯療養院鑑定書1份附卷可憑。
    此外，復有搜索扣押筆錄、扣押物品目錄表、照片及前開扣
    案之第一級毒品海洛因2包可資佐證，足認被告自白與事實
    相符，堪可採信。又被告前於88年間因施用毒品案件，經
    依法院裁定送入觀察勒戒處所觀察勒戒，經評定認無繼續施
    用毒品傾向後，於88年1月18日釋放，並經臺灣臺中地方法
    院檢察署檢察官以88年度偵字第1095號為不起訴處分確定。
    89年間因施用毒品案件，經國防部中部地方軍事法院裁定
    送入觀察勒戒處所觀察勒戒，再依該院裁定送入戒治處所施
    以強制戒治，並由國防部高等軍事法院以90年度法仁判字第
    12判決判處有期徒刑10月確定，於92年6月2日縮刑期滿執行
    完畢。91年間因施用毒品案件，經依法院裁定送入觀察勒
    戒處所觀察勒戒後，經評定認無繼續施用毒品傾向後，於91
    年10月29日執行完畢，並經臺灣臺北地方法院以92年度易字
    第50號判決判處有期徒刑8月、6月，應執行有期徒刑1年確
    定；另因搶奪案件，經本院以91年度訴字第935號判決判處
    有期徒刑10月確定；復因竊盜案件，經臺灣臺北地方法院以
    91年度訴字第1184號判決判處有期徒刑1年4月確定，後與前
    開案件並經該院以92年度聲字第1227號裁定應執行有期徒刑
    2年10月確定，入監執行後於94年7月20日假釋出監付保護管
    束，惟因撤銷假釋應執行殘刑有期徒刑5月21日，並於95年8
    月12日縮刑期滿執行完畢。95年間因竊盜及施用毒品等案
    件，分別經臺灣高等法院臺中分院以95年度上易字第925號
    、95年度上訴字第1685號判決判處有期徒刑6月、1年確定，
    後並經臺灣臺中地方法院以96年度聲減字第4011號裁定減刑
    並定應執行刑為有期徒刑7月確定。96年間因竊盜及施用毒
    品等案件，經臺灣臺中地方法院分別以96年度易字第869號
    判決判處有期徒刑4月、5月、5月、6月確定；及以96年度訴
    字第759號判決判處有期徒刑1年1月確定；及以96年度易字
    第1953號判決判處有期徒刑6月確定；及以96年度易字第
    2173號判決判處有期徒刑6月確定，後並經該院以96年度聲
    減字第4001號裁定減刑並定應執行刑為有期徒刑1年6月確定
    ；復因竊盜案件經該院以96年度中簡字第1805號判決判處有
    期徒刑6月，減為有期徒刑3月確定；並與前開1年6月應執行
    刑合併定應執行刑為有期徒刑1年9月確定，與前開有期徒刑
    7月接續執行後，於98年3月17日縮刑期滿執行完畢等節，有
    臺灣高等法院被告前案紀錄表1份在卷可憑。綜上所述，本
    案事證明確，被告犯行堪以認定。
三、按施用第一、二級毒品為犯罪行為，毒品危害防制條例第10
    條定有處罰明文。故施用第一、二級毒品者，依前揭規定本
    應科以刑罰。惟基於刑事政策，對合於一定條件之施用者，
    則依同條例第20條、第23條之規定，施以觀察、勒戒及強制
    戒治之保安處分。毒品危害防制條例於92年7月9日修正公布
    ，自93年1月9日施行，其中第20條、第23條將施用毒品之刑
    事處遇程序，區分為「初犯」及「5年內再犯」、「5年後再
    犯」。依其立法理由之說明：「初犯」，經觀察、勒戒或強
    制戒治後，應為不起訴處分或不付審理之裁定；經觀察、勒
    戒或強制戒治執行完畢釋放後，「5年內再犯」者，因其再
    犯率甚高，原實施之觀察、勒戒及強制戒治既已無法收其實
    效，爰依法追訴或裁定交付審理。至於經觀察、勒戒或強制
    戒治執行完畢釋放後，「5年後再犯」者，前所實施之觀察
    、勒戒或強制戒治已足以遮斷其施用毒品之毒癮，為期自新
    及協助其斷除毒癮，仍適用「初犯」規定，先經觀察、勒戒
    或強制戒治之程序。從而依修正後之規定，僅限於「初犯」
    及「5年後再犯」二種情形，始應先經觀察、勒戒或強制戒
    治程序。倘被告於5年內已再犯，經依法追訴處罰，縱其第3
    次（或第3次以上）再度施用毒品之時間，在初犯經觀察、
    勒戒或強制戒治執行完畢釋放5年以後，已不合於「5年後再
    犯」之規定，且因已於「5年內再犯」，顯見其再犯率甚高
    ，原實施觀察、勒戒或強制戒治，已無法收其實效，即應依
    該條例第10條處罰（最高法院95年度第7次刑事庭會議決議
    意旨參照）。查，被告於88年間因施用毒品案件，經依法院
    裁定送入觀察勒戒處所觀察勒戒，經評定認無繼續施用毒品
    傾向後，於88年1月18日釋放，5年內復因施用毒品案件，經
    國防部中部地方軍事法院裁定送入觀察勒戒處所觀察勒戒，
    再依該院裁定送入戒治處所施以強制戒治，並由國防部高等
    軍事法院以90年度法仁判字第12判決判處有期徒刑10月確定
    ，有臺灣高等法院被告前案紀錄表1份在卷可憑。依據上開
    說明，被告本案犯行自應予以論罪科罰，併此敘明。
四、核被告所為，係犯毒品危害防制條例第10條第1項之施用第
    一級毒品罪。被告施用第一級毒品前，持有第一級毒品之低
    度行為，應為其施用之高度行為所吸收，不另論罪。查，被
    告前於95年間因竊盜及施用毒品等案件，分別經臺灣高等法
    院臺中分院以95年度上易字第925號、95年度上訴字第1685
    號判決判處有期徒刑6月、1年確定，後並經臺灣臺中地方法
    院以96年度聲減字第4011號裁定減刑並定應執行刑為有期徒
    刑7月確定。96年間因竊盜及施用毒品等案件，經臺灣臺中
    地方法院分別以96年度易字第869號判決判處有期徒刑4月、
    5月、5月、6月確定；及以96年度訴字第759號判決判處有期
    徒刑1年1月確定；及以96年度易字第1953號判決判處有期徒
    刑6月確定；及以96年度易字第2173號判決判處有期徒刑6月
    確定，後並經該院以96年度聲減字第4001號裁定減刑並定應
    執行刑為有期徒刑1年6月確定；復因竊盜案件經該院以96年
    度中簡字第1805號判決判處有期徒刑6月，減為有期徒刑3月
    確定；並與前開1年6月應執行刑合併定應執行刑為有期徒刑
    1年9月確定，與前開有期徒刑7月接續執行後，於98年3月17
    日縮刑期滿執行完畢，有臺灣高等法院被告前案紀錄表1份
    在卷可稽，其於受有期徒刑執行完畢後5年以內，再故意犯
    本件有期徒刑以上之罪，為累犯，應依法加重其刑。爰審酌
    被告前曾因施用毒品案件多次接受觀察勒戒處分，並曾因施
    用毒品案件，經法院多次判處罪刑確定，竟無視於毒品對於
    自身健康之戕害及國家對於杜絕毒品犯罪之禁令，猶施用毒
    品不輟，再為本案犯行；被告吸毒係戕害自己身心之行為及
    被告犯罪後尚能坦承犯行之態度等一切情狀，認檢察官當庭
    求處有期徒刑1年6月稍嫌過重，量處如主文所示之刑。此外
    ，扣案之第一級毒品海洛因2包（驗餘毛重合計0.667公克）
    ，係屬第一級毒品，應依毒品危害防制條例第18條第1項前
    段之規定，宣告沒收銷燬之。
據上論斷，應依刑事訴訟法第273條之1第1項、第299條第1項前
段，毒品危害防制條例第10條第1項、第18條第1項前段，刑法第
11條前段、第47條第1項，判決如主文。
本案經檢察官葉建成到庭執行職務。
中    華    民    國    98    年    9     月    18    日
                  刑事第五庭    法  官  蔡家瑜
以上正本證明與原本無異。
如不服本判決應於收受判決後10日內向本院提出上訴書狀，並應
敘述具體理由；其未敘述上訴理由者，應於上訴期間屆滿後20日
內向本院補提理由書 (均須按他造當事人之人數附繕本)「切勿
逕送上級法院」。
中    華    民    國    98    年    9     月    18    日
                                書記官  陳秀鳳
附錄論罪科刑法條：
毒品危害防制條例第十條第一項：
施用第一級毒品者，處六個月以上五年以下有期徒刑。


司法院資訊處製作；財團法人民間司法改革基金會備份。
